ACORDAO-COMPLETO-2423116

ACÓRDÃO 2753/2020 ATA 39/2020 - PLENÁRIO

VISTOS, relatados e discutidos estes autos que tratam de monitoramento do Acórdão 3096/2015-TCU-Plenário,
ACORDAM os Ministros do Tribunal de Contas da União, reunidos em sessão do Plenário, com fulcro nos arts. 1º, inciso V, e 39, inciso II, da Lei 8.443/1992, c/c o art. 262 do Regimento Interno, e diante das razões expostas pelo Relator, em:
9.1. aplicar à Sra. Ana Cristina Pacheco de Araújo Barros, em face do descumprimento do item 9.1 combinado com os itens 9.3.2 e 9.3.2.1 do Acórdão 411/2012-TCU-Segunda Câmara, a multa prevista no art. 58, inciso IV, da Lei 8.443/1992, no valor de R$ 10.000,00 (dez mil reais) ;
9.1.1. fixar o prazo de 15 (quinze) dias, a contar da notificação, para que a responsável comprove, perante o Tribunal, o recolhimento da dívida aos cofres do Tesouro Nacional, atualizada monetariamente a partir do dia seguinte ao término do prazo ora estabelecido, até a data do efetivo recolhimento;
9.1.2. determinar à Fundação Universidade Federal do Piauí que promova, caso não comprovado o tempestivo recolhimento, o desconto integral ou parcelado da multa estipulada no subitem 9.1 deste acórdão sobre os vencimentos da responsável, observados os limites previstos na legislação pertinente, nos termos do art. 28, inciso I, da Lei 8.443/1992, c/c o art. 219, inciso I, do Regimento Interno do TCU;
9.1.3. autorizar, desde logo, nos termos do art. 28, inciso II, da Lei 8.443/1992, a cobrança judicial da multa referida no subitem 9.1, caso não recolhida tempestivamente pela responsável e inviabilizado o desconto em folha da dívida;
9.2. reiterar à Fundação Universidade Federal do Piauí que:
9.2.1. a partir de 15/5/2014, data do trânsito em julgado do Mandado de Segurança 31.412/DF, promova a absorção gradual da vantagem referente à URP de fevereiro de 1989, paga em destacado sob o título "DECISÃO JUDICIAL TRANS JUG APO" a Francisco Valdeci de Sousa Cavalcante (XXX.380.683-XX) , Francisco das Chagas Zeidam (XXX.998.023-XX) , Maria do Socorro Gomes Correia (XXX.067.693-XX) e Mario Lucio da Costa Ferreira (XXX.264.163-XX) , mediante sua compensação - sem redução nominal do montante dos proventos - com os acréscimos decorrentes de novas estruturas remuneratórias definidas por lei com eficácia posterior à respectiva decisão judicial;
9.2.2. mediante a instauração do processo administrativo competente, apure os valores recebidos indevidamente pelo interessado Francisco Joacy Sampaio (XXX.891.263-XX) a título da parcela referente aos 84,32% e promova, nos termos do art. 46 da Lei 8.112/1990, o ressarcimento ao erário, levando-se em consideração os termos do item 9.3.2 do Acórdão 411/2012-TCU-Segunda Câmara;
9.2.3. proceda ao cadastramento de novo ato do interessado Francisco Joacy Sampaio (XXX.891.263-XX) no sistema Sisac, conforme determinação contida no subitem 9.3.2.2 do Acórdão 411/2012-TCU-Segunda Câmara;
9.2.4. uma vez concluída a absorção integral da parcela alusiva à URP, emita e cadastre no sistema e-Pessoal atos de alteração de aposentadoria para os demais interessados, escoimados da irregularidade verifica nos autos;
9.3. à SEFIP, para que:
9.3.1. promova a audiência do Sr. Lauro Oliveira Viana, Superintendente de Recursos Humanos da FUFPI, para que apresente as suas razões de justificativas pelo não cumprimento dos subitens 1.7.1.1, 1.7.1.3 e 1.7.1.4 do Acórdão 3096/2015-TCU-Plenário;
9.3.2. monitore o cumprimento do item 9.2 acima, representando ao Tribunal em caso de descumprimento;
9.4. dar ciência da presente deliberação ao órgão jurisdicionado e aos interessados.

Monitoramento de determinações corretivas em atos de aposentadorias.

Fundação Universidade Federal do Piauí.

3. Interessados/Responsáveis:
3.1. Interessados: Francisco Joacy Sampaio (XXX.891.263-XX); Francisco Valdeci de Sousa Cavalcante (XXX.380.683-XX); Francisco das Chagas Zeidam (XXX.998.023-XX); Maria do Socorro Gomes Correia (XXX.067.693-XX); Mario Lucio da Costa Ferreira (XXX.264.163-XX).

13.1. Ministros presentes: José Mucio Monteiro (Presidente), Walton Alencar Rodrigues, Benjamin Zymler (Relator), Augusto Nardes, Raimundo Carreiro, Ana Arraes e Bruno Dantas.
13.2. Ministros-Substitutos convocados: Augusto Sherman Cavalcanti e Marcos Bemquerer Costa.
13.3. Ministros-Substitutos presentes: André Luís de Carvalho e Weder de Oliveira.

ACORDAO-COMPLETO-2463029

Acórdão 1233/2021 - Plenário

Associação dos Docentes da Universidade Federal do Piaui - ADUFPISSIND

BENJAMIN ZYMLER

Adoto como relatório o parecer da unidade técnica, cujos termos são os seguintes:
"INTRODUÇÃO
1.	Trata-se de monitoramento do Acórdão 411/2012-TCU-Segunda Câmara, proferido na Sessão de 31/1/2012, de relatoria do e. Ministro Augusto Nardes (peça 2, p. 74-75) , que considerou ilegais os atos de concessão de aposentadoria aos interessados acima elencados, em razão de incorporação, por decisão judicial, de percentual relativo a plano econômico (URP - 26,05%) , sem que fossem consideradas, para fins de absorção, as novas estruturas remuneratórias implantadas após o provimento jurisdicional, e em razão do pagamento de percentual de plano econômico (Plano Collor - 84,32%) nos proventos de Francisco Joacy Sampaio. 
HISTÓRICO
2.	No âmbito da deliberação, foram feitas as seguintes determinações:
9.1. considerar ilegais os atos de fls. 2/21, de interesse de Francisco das Chagas Zeidam (fls. 2/6) , Francisco Joacy Sampaio (fls. 6/9) , Francisco Valdeci de Sousa Cavalcante (fls. 10/13) , Maria do Socorro Gomes Correia (fls. 14/17) e Mario Lucio da Costa Ferreira (fls. 18/21) , negando-lhes registro; 
9.2. dispensar o ressarcimento das quantias indevidamente recebidas, em boa-fé, por Francisco Joacy Sampaio (fls. 6/9) , consoante o disposto no Enunciado n° 106 da Súmula de Jurisprudência do TCU; 
9.3. determinar à Fundação Universidade Federal do Piauí que: 
9.3.1. promova a restituição dos valores indevidamente pagos aos aposentados Francisco das Chagas Zeidam (fls. 2/6) , Francisco Valdeci de Sousa Cavalcante (fls. 10/13) , Maria do Socorro Gomes Correia (fls. 14/17) e Mario Lucio da Costa Ferreira (fls. 18/21) , nos termos do art. 46 da Lei n° 8.112/1990, tão logo seja desconstituída a decisão judicial proferida no MS n° 2005.40.00.000458- 9, impetrado pela Associação dos Docentes da Universidade Federal do Piauí, contra o ato do Reitor da Universidade, que suspendeu o pagamento da parcela de 26,05%, referente à URP de fevereiro de 1989, em cumprimento a determinação desta Corte de Contas; 
9.3.2. com relação ao aposentado Francisco Joacy Sampaio (ato de fls. 6/9) : 
9.3.2.1. faça cessar, no prazo de 15 (quinze) dias, contado a partir da ciência da presente deliberação, os pagamentos decorrentes do ato impugnado, sob pena de responsabilidade solidária da autoridade administrativa omissa; 
9.3.2.2. emita novo ato, livre da irregularidade apontada nos autos, para que seja submetido à apreciação por este Tribunal, na forma do art. 260, caput, do Regimento Interno do TCU; 
9.3.3. dê ciência, no prazo de 15 (quinze) dias, contado da notificação, do inteiro teor desta deliberação aos interessados cujos atos foram considerados ilegais, alertando-os de que o efeito suspensivo proveniente da interposição de eventuais recursos não os exime da devolução dos valores percebidos indevidamente, caso os recursos não sejam providos; 
9.3.4. envie a esta Corte de Contas, no prazo de 30 (trinta) dias, contado da notificação, cópia do documento que comprove a data em que os interessados tiveram ciência desta decisão; 
9.4. determinar à Secretaria de Fiscalização de Pessoal (Sefip) que: 
9.4.1 proceda à verificação do cumprimento das medidas indicadas nos subitens anteriores, representando a este Tribunal, caso necessário; 
9.4.2. encaminhe ao Departamento de Assuntos Extrajudiciais da AGU, nos termos da Questão de Ordem aprovada pelo Plenário do TCU em 8/6/2011, as informações necessárias ao acompanhamento das ações judiciais referentes aos atos em questão, para que aquele órgão adote as providências cabíveis, dando Ciência à Consultoria Jurídica desta Corte.
3.	Monitoramento iniciado em 31/8/2015 (peça 13) verificou a continuidade no pagamento da URP, tendo em vista decisão judicial proferida no Mandado de Segurança 31.412 (MS 31.412) , já o inativo Francisco Joacy Sampaio teve a manutenção do pagamento do Plano Collor (84,32%) , propondo-se, assim, audiência da Sra. Ana Cristina Pacheco de Araújo Barros, ex-Diretora de Recursos Humanos da UFPI.
4.	Foi então proferido o Acórdão 3096/2015-TCU-Plenário, de relatoria do e. Ministro Benjamin Zymler, com as seguintes determinações (peça 16) :
1.7.1.1. a partir de 15/5/2014, data do trânsito em julgado do Mandado de Segurança 31.412/DF, promova, em consonância com o entendimento expresso no Acórdão 411/2012-TCU-Segunda Câmara, a absorção gradual da vantagem referente à URP de fevereiro de 1989, paga em destacado sob o título "DECISÃO JUDICIAL TRANS JUG APO" a Francisco Valdeci de Sousa Cavalcante (XXX.380.683-XX) , Francisco das Chagas Zeidam (XXX.998.023-XX) , Maria do Socorro Gomes Correia (XXX.067.693-XX) e Mario Lucio da Costa Ferreira (XXX.264.163-XX) , mediante sua compensação - sem redução nominal do montante dos proventos - com os acréscimos decorrentes de novas estruturas remuneratórias definidas por lei com eficácia posterior à respectiva decisão judicial; 
1.7.1.2. exclua imediatamente dos proventos do interessado Francisco Joacy Sampaio (XXX.891.263-XX) , sob pena de responsabilidade solidária da autoridade administrativa omissa, o montante pago a título de parcela referente ao percentual de 84,32% (Plano Collor) , tendo em vista a absorção da referida vantagem por novos padrões de remuneração advindos das reestruturações das carreiras dos interessados, conforme determinação constante do item 9.3.2 do Acórdão 411/2012-TCU-Segunda Câmara, que mandou aplicar em relação à referida vantagem o procedimento estabelecido no subitem 9.2.1.2 do Acórdão 2161/2005-TCU-Plenário; 
1.7.1.3. no prazo de 30 (trinta) dias, mediante a instauração do processo administrativo competente, apure os valores recebidos indevidamente pelo interessado Francisco Joacy Sampaio (XXX.891.263-XX) a título da parcela referente aos 84,32% e promova, nos termos do art. 46 da Lei nº 8.112/1990, o ressarcimento ao erário, levando-se em consideração os termos do item 9.3.2 do Acórdão 411/2012-TCU-Segunda Câmara; 
1.7.1.4. excluída a rubrica referente ao pagamento da vantagem relativa aos 84,32%, proceda ao cadastramento de novo ato do interessado Francisco Joacy Sampaio (XXX.891.263-XX) no sistema Sisac, conforme determinação contida no subitem 9.3.2.2 do Acórdão 411/2012-TCU-Segunda Câmara; 
1.7.2. à SEFIP, para que: 
1.7.2.1. promova a audiência dos gestores da Fundação Universidade Federal do Piauí responsáveis pelo não cumprimento do item 9.3.2 do Acórdão 411/2012-TCU-Segunda Câmara, para que apresentem as suas razões de justificativa; 
1.7.2.2. monitore o cumprimento do item 1.7.1, representando ao Tribunal em caso de descumprimento; 
1.7.3. dar ciência da presente deliberação ao órgão jurisdicionado e aos interessados.
5.	Realizada a audiência da Sra. Ana Cristina Pacheco de Araújo Barros (peças 19 e 21) , a ex-gestora não apresentou suas razões de justificativa, mas a Universidade, por meio do Superintendente de Recursos Humanos, informou que (peça 24) :
No que tange ao interessado, FRANCISCO JOACY SAMPAIO, vimos informar que a Superintendência de Recursos Humanos da UFPI já providenciou a exclusão da parcela referente ao Plano Collor (84,32%) dos proventos do interessado (em anexo) , conforme determina o subitem 1.7.1.2. do referido Acórdão. 
Quanto ao subitem 1.7.1.4., convém esclarecer que novo registro SISAC está sendo providenciado e em breve enviaremos cópia do documento comprobatório.
EXAME TÉCNICO
6.	Pesquisa realizada ao sistema Siape/Sigepe (peças 25-28) demonstra que a parcela de URP permanece nos proventos de todos os inativos, Francisco Valdeci de Sousa Cavalcante, Francisco das Chagas Zeidam, Maria do Socorro Gomes Correia e Mario Lucio da Costa Ferreira, sem ter sofrido qualquer redução. Por exemplo, as fichas financeiras de Francisco Valdeci de Sousa Cavalcante, desde 2015 até o mês atual, apontam aumentos sucessivos no valor do provento básico de forma que essa parcela já poderia até ser absorvida, conforme determinação constante do subitem 1.7.1 do Acórdão 3096/2015-TCU-Plenário, dado o provento básico ter passado de R$ 3.392,96 para R$ 4.321,61 e a parcela de URP não ter sofrido qualquer redução (peça 25) . 
7.	A parcela de Plano Collor foi devidamente excluída dos proventos de Francisco Joacy Sampaio em abril/2016, contudo não foram identificadas parcelas de ressarcimento ao erário, conforme subitem 1.7.1.3 do Acórdão 3096/2015-TCU-Plenário (peça 29) .
8.	Consulta ao sistema e-Pessoal (peça 30) aponta que não houve o envio de novo ato de aposentadoria em favor de Francisco Joacy Sampaio.
Análise das razões de justificativa
9.	A Sra. Ana Cristina Pacheco de Araújo Barros, ex-Diretora de Recursos Humanos da UFPI, não apresentou razões de justificativa, propondo-se que seja considerada revel, nos termos do §3º, artigo 12 da Lei 8.443/1992, com a aplicação da multa constante no item IV, do artigo 58 da mesma Lei, tendo em vista a ausência de manifestação e que as informações prestadas pela Universidade de adoção de providências foram incompletas, providenciando apenas a exclusão da parcela de Plano Collor dos proventos de Francisco Joacy Sampaio em abril/2016 (item 7) .
10.	Sendo assim, restam pendentes a adoção de providências para o ressarcimento dos valores indevidamente recebidos a título de Plano Collor por Francisco Joacy Sampaio, desde a ciência do Acórdão 411/2012-TCU-Segunda Câmara, até sua efetiva exclusão em abril/2016; e o envio de novo ato de aposentadoria em favor desse interessado, livre das irregularidades apontadas, propondo-se, portanto, ouvir em audiência o gestor responsável pelo cumprimento do Acórdão 411/2012-TCU-Segunda Câmara, Sr. Lauro Oliveira Viana, Superintendente de Recursos Humanos.
11.	Cabe ainda o ouvir em audiência sobre o descumprimento do subitem 1.7.1 do referido Acórdão, pois como demonstrado anterior (item 6) , não houve qualquer redução nos valores de URP pago aos inativos, Francisco Valdeci de Sousa Cavalcante, Francisco das Chagas Zeidam, Maria do Socorro Gomes Correia e Mario Lucio da Costa Ferreira.
12.	Por fim, como os subitens 1.7.1 a 1.7.3 Acórdão 3096/2015-TCU-Plenário permanecem sem atendimento, propõe-se que tais determinações sejam reiteradas à Universidade do Piauí.
CONCLUSÃO
13.	Com base nas informações prestadas pelo gestor e naquelas extraídas dos sistemas Siape/Sigepe e e-Pessoal, considera-se que as determinações constantes dos Acórdão 411/2012-TCU-Segunda Câmara e 3.096/2015-TCU-Plenário foram parcialmente cumpridas pela Fundação Universidade Federal do Piauí, cabendo ouvir em audiência o Sr.  Lauro Oliveira Viana, Superintendente de Recursos Humanos, pelo descumprimento do Acórdão 3096/2015-TCU-Plenário, em especial por não ter providenciado o ressarcimento de valores recebidos indevidamente a título de Plano Collor por Francisco Joacy Sampaio, desde a ciência do Acórdão 411/2012-TCU-Segunda Câmara, até sua efetiva exclusão em abril/2016, pelo não envio de novo ato de aposentadoria, livre das irregularidades apontadas em favor de Francisco Joacy Sampaio, e por não promover, a partir de 15/5/2014, data do trânsito em julgado do Mandado de Segurança 31.412/DF, a absorção gradual da parcela de URP dos proventos de Francisco Valdeci de Sousa Cavalcante, Francisco das Chagas Zeidam, Maria do Socorro Gomes Correia e Mario Lucio da Costa Ferreira, sem redução nominal do montante dos proventos.
14.	Propõe-se ainda que a Sra. Ana Cristina Pacheco de Araújo Barros, ex-Diretora de Recursos Humanos da UFPI, seja considerada revel, nos termos do §3º, artigo 12 da Lei 8.443/1992, com a aplicação da multa constante no item IV, do artigo 58 da mesma Lei, tendo em vista a ausência de manifestação e que as informações prestadas pela Universidade de adoção de providências foram incompletas, providenciando apenas a exclusão da parcela de Plano Collor dos proventos de Francisco Joacy Sampaio, em abril/2016.
15.	Por fim, como os subitens 1.7.1 a 1.7.3 do Acórdão 3096/2015-TCU-Plenário permanecem sem atendimento, propõe-se que tais determinações sejam reiteradas à Universidade do Piauí.
PROPOSTA DE ENCAMINHAMENTO
16.	Em face do exposto, remetam-se os autos à consideração superior propondo-se:
	a) considerar revel, nos termos do art. 12, § 3º, da Lei 8.443/1992, a Sra. Ana Cristina Pacheco de Araújo Barros (CPF XXX.769.393-XX) , ex-Diretora de Recursos Humanos da Fundação Universidade Federal do Piauí, pelo descumprimento do Acórdão 411/2012-TCU-Segunda Câmara, de relatoria do e. Ministro Augusto Nardes;
	b) aplicar à responsável a multa prevista no art. 58, inciso IV, da Lei 8.443/1992 e no art. 268, inciso VII, do Regimento Interno do Tribunal;
	c) com base no art. 28, incisos I e II, da Lei 8.443/1992:
	c.1) determinar o desconto integral ou parcelado da dívida na remuneração da Sra. Ana Cristina Pacheco de Araújo Barros (CPF XXX.769.393-XX) , observados os limites impostos pela legislação pertinente e, em especial, o disposto no art. 46 da Lei 8.112/1990;
	c.2) autorizar, desde já, a cobrança judicial da dívida, na hipótese de não atendimento das notificações, cumulada com a ineficácia dos descontos determinados no subitem anterior;
	d) autorizar a promoção, nos termos do art. 43, inciso II, da Lei 8.443/1992 c/c o art. 250, inciso IV, do Regimento Interno/TCU, de audiência do Sr. Lauro Oliveira Viana (CPF XXX.405.753-XX) , Superintendente de Recursos Humanos da Fundação Universidade Federal do Piauí, para que apresente, no prazo de 15 (quinze) dias, suas razões de justificativa para descumprimento do Acórdão 3096/2015-TCU-Plenário, de relatoria do e. Ministro Benjamin Zymler, em especial por não ter providenciado o ressarcimento de valores recebidos indevidamente a título de Plano Collor por Francisco Joacy Sampaio (CPF XXX.891.263-XX) , desde a ciência do Acórdão 411/2012-TCU-Segunda Câmara, até sua efetiva exclusão em abril/2016; pelo não envio de novo ato de aposentadoria, livre das irregularidades apontadas em favor de Francisco Joacy Sampaio (CPF XXX.891.263-XX) ; bem como por não promover, a partir de 15/5/2014, data do trânsito em julgado do Mandado de Segurança 31.412/DF, a absorção gradual da parcela de URP dos proventos de Francisco Valdeci de Sousa Cavalcante (CPF XXX.380.683-XX) , Francisco das Chagas Zeidam (CPF XXX.998.023-XX) , Maria do Socorro Gomes Correia (CPF XXX.067.693-XX) e Mario Lucio da Costa Ferreira (XXX.264.163-XX) , sem redução nominal do montante dos proventos.
	e) reiterar à Fundação Universidade Federal do Piauí, os subitens 1.7.1 a 1.7.3 do Acórdão 3096/2015-TCU-Plenário, de relatoria do e. Ministro Benjamin Zymler:
1.7.1.1. a partir de 15/5/2014, data do trânsito em julgado do Mandado de Segurança 31.412/DF, promova, em consonância com o entendimento expresso no Acórdão 411/2012-TCU-Segunda Câmara, a absorção gradual da vantagem referente à URP de fevereiro de 1989, paga em destacado sob o título "DECISÃO JUDICIAL TRANS JUG APO" a Francisco Valdeci de Sousa Cavalcante (XXX.380.683-XX) , Francisco das Chagas Zeidam (XXX.998.023-XX) , Maria do Socorro Gomes Correia (XXX.067.693-XX) e Mario Lucio da Costa Ferreira (XXX.264.163-XX) , mediante sua compensação - sem redução nominal do montante dos proventos - com os acréscimos decorrentes de novas estruturas remuneratórias definidas por lei com eficácia posterior à respectiva decisão judicial; 
1.7.1.2. exclua imediatamente dos proventos do interessado Francisco Joacy Sampaio (XXX.891.263-XX) , sob pena de responsabilidade solidária da autoridade administrativa omissa, o montante pago a título de parcela referente ao percentual de 84,32% (Plano Collor) , tendo em vista a absorção da referida vantagem por novos padrões de remuneração advindos das reestruturações das carreiras dos interessados, conforme determinação constante do item 9.3.2 do Acórdão 411/2012-TCU-Segunda Câmara, que mandou aplicar em relação à referida vantagem o procedimento estabelecido no subitem 9.2.1.2 do Acórdão 2161/2005-TCU-Plenário; 
1.7.1.3. no prazo de 30 (trinta) dias, mediante a instauração do processo administrativo competente, apure os valores recebidos indevidamente pelo interessado Francisco Joacy Sampaio (XXX.891.263-XX) a título da parcela referente aos 84,32% e promova, nos termos do art. 46 da Lei nº 8.112/1990, o ressarcimento ao erário, levando-se em consideração os termos do item 9.3.2 do Acórdão 411/2012-TCU-Segunda Câmara."
2.	O Ministério Público junto a esta Corte de Contas manifestou-se de acordo com a proposta formulada pela unidade técnica.
	É o Relatório.

não há

Procurador Rodrigo Medeiros de Lima.

APOSENTADORIA. MONITORAMENTO. UNIVERSIDADE FEDERAL DO PIAUÍ. INCLUSÃO, NOS PROVENTOS, DE PARCELA ALUSIVA A PLANOS ECONÔMICOS (URP E IPC). DESCUMPRIMENTO DE DETERMINAÇÃO DO TRIBUNAL EM RELAÇÃO A UM DOS ATOS. AUDIÊNCIA DO GESTOR. AUSÊNCIA DE APRESENTAÇÃO DE RAZÕES DE JUSTIFICATIVA. APLICAÇÃO DE PENA DE MULTA. AUTORIZAÇÃO PARA A AUDIÊNCIA DE OUTRO RESPONSÁVEL EM RAZÃO DO DESCUMPRIMENTO DE OUTRAS DETERMINAÇÕES. REITERAÇÃO AO ÓRGÃO JURISDICIONADO DAS DETERMINAÇÕES QUE NÃO FORAM CUMPRIDAS.

APOSENTADORIA (APOS)

Secretaria de Fiscalização de Pessoal (SEFIP).

Por meio do Acórdão 411/2012-TCU-Segunda Câmara, prolatado em 31/1/2012, esta Corte considerou ilegais e negou registro às aposentadorias dos Srs. Francisco Joacy Sampaio, Francisco Valdeci de Sousa Cavalcante, Francisco das Chagas Zeidam, Maria do Socorro Gomes Correia e Mario Lucio da Costa Ferreira, todos ex-servidores da Fundação Universidade Federal do Piauí - FUFPI. 
2.	Os fundamentos adotados na deliberação originária foram os seguintes:
a) inclusão nos proventos, de forma destacada, de parcela alusiva à URP de fevereiro de 1989 (todos os atos, à exceção do referente ao Sr. Francisco Joacy Sampaio) ;
b) inclusão nos proventos, de forma destacada, de parcela alusiva ao Plano Collor (IPC de 84,32%) , no ato emitido em favor do Sr. Francisco Joacy Sampaio.
3.	Na ocasião, entre outras providências, foi determinado ao órgão jurisdicionado que:
"9.3.1. promova a restituição dos valores indevidamente pagos aos aposentados Francisco das Chagas Zeidam (fls. 2/6) , Francisco Valdeci de Sousa Cavalcante (fls. 10/13) , Maria do Socorro Gomes Correia (fls. 14/17) e Mario Lucio da Costa Ferreira (fls. 18/21) , nos termos do art. 46 da Lei n° 8.112/1990, tão logo seja desconstituída a decisão judicial proferida no MS n° 2005.40.00.000458- 9, impetrado pela Associação dos Docentes da Universidade Federal do Piauí, contra o ato do Reitor da Universidade, que suspendeu o pagamento da parcela de 26,05%, referente à URP de fevereiro de 1989, em cumprimento a determinação desta Corte de Contas"  (grifos acrescidos) .
4.	Já em relação ao ato emitido em favor do interessado Francisco Joacy Sampaio, determinou-se a cessação dos pagamentos tidos por irregulares, no prazo de quinze dias contado a partir da ciência daquela deliberação, sob pena de responsabilidade solidária da autoridade administrativa omissa.
5.	Em monitoramento realizado no ano de 2015, a Secretaria de Fiscalização de Pessoal - Sefip constatou que a deliberação desta Corte não foi cumprida, in verbis:
" (...) No que diz respeito ao pagamento da URP aos inativos Francisco Valdeci de Sousa Cavalcante, Francisco das Chagas Zeidam, Maria do Socorro Gomes Correia e Mario Lucio da Costa Ferreira, há decisão judicial transitada em julgado, no âmbito do Mandado de Segurança 31.412, impetrado junto ao Supremo Tribunal Federal. Dessa forma, na mesma linha do entendimento dos Acórdão 7856/2014-TCU-Primeira Câmara e 2161/2005- TCU-Plenário, deve-se expedir determinação à FUFPI para que promova a absorção da URP percebidas pelos interessados, a partir do trânsito em julgado do MS 31.412, pelas leis que vierem a alterar a estrutura remuneratória dos servidores inativos com eficácia posterior à referida decisão. 
11. No que diz respeito ao ato de aposentadoria de Francisco Joacy Sampaio, houve a manutenção do pagamento da vantagem do Plano Collor (percentual de 84,32%) , em descumprimento aos subitens 9.3.2.1 e 9.3.2.2 da deliberação, devendo ser ouvida em audiência a Sra. Ana Cristina Pacheco de Araújo Barros, ex-diretora de recursos humanos da FUFPI"  (peça 13) .
6.	Nessas circunstâncias, foi prolatado o Acórdão 3096/2015-TCU-Plenário, vazado nos seguintes termos:
"1.7. Determinações:
1.7.1. à Universidade Federal do Piauí, para que:
1.7.1.1. a partir de 15/5/2014, data do trânsito em julgado do Mandado de Segurança 31.412/DF, promova, em consonância com o entendimento expresso no Acórdão 411/2012-TCU-Segunda Câmara, a absorção gradual da vantagem referente à URP de fevereiro de 1989, paga em destacado sob o título "DECISÃO JUDICIAL TRANS JUG APO" a Francisco Valdeci de Sousa Cavalcante (048.380.683-87) , Francisco das Chagas Zeidam (020.998.023-00) , Maria do Socorro Gomes Correia (120.067.693-91) e Mario Lucio da Costa Ferreira (066.264.163-91) , mediante sua compensação - sem redução nominal do montante dos proventos - com os acréscimos decorrentes de novas estruturas remuneratórias definidas por lei com eficácia posterior à respectiva decisão judicial;
1.7.1.2. exclua imediatamente dos proventos do interessado Francisco Joacy Sampaio (048.891.263-68) , sob pena de responsabilidade solidária da autoridade administrativa omissa, o montante pago a título de parcela referente ao percentual de 84,32% (Plano Collor) , tendo em vista a absorção da referida vantagem por novos padrões de remuneração advindos das reestruturações das carreiras dos interessados, conforme determinação constante do item 9.3.2 do Acórdão 411/2012-TCU-Segunda Câmara, que mandou aplicar em relação à referida vantagem o procedimento estabelecido no subitem 9.2.1.2 do Acórdão 2161/2005-TCU-Plenário;
1.7.1.3. no prazo de 30 (trinta) dias, mediante a instauração do processo administrativo competente, apure os valores recebidos indevidamente pelo interessado Francisco Joacy Sampaio (048.891.263-68) a título da parcela referente aos 84,32% e promova, nos termos do art. 46 da Lei nº 8.112/1990, o ressarcimento ao erário, levando-se em consideração os termos do item 9.3.2 do Acórdão 411/2012-TCU-Segunda Câmara;
1.7.1.4. excluída a rubrica referente ao pagamento da vantagem relativa aos 84,32%, proceda ao cadastramento de novo ato do interessado Francisco Joacy Sampaio (048.891.263-68) no sistema Sisac, conforme determinação contida no subitem 9.3.2.2 do Acórdão 411/2012-TCU-Segunda Câmara;
1.7.2. à SEFIP, para que:
1.7.2.1. promova a audiência dos gestores da Fundação Universidade Federal do Piauí responsáveis pelo não cumprimento do item 9.3.2 do Acórdão 411/2012-TCU-Segunda Câmara, para que apresentem as suas razões de justificativa;
1.7.2.2. monitore o cumprimento do item 1.7.1, representando ao Tribunal em caso de descumprimento;
1.7.3. dar ciência da presente deliberação ao órgão jurisdicionado e aos interessados."
7.	Em novo monitoramento, realizado em 2020, apurou a unidade técnica que as determinações constantes do Acórdão 3096/2015-TCU-Plenário foram parcialmente cumpridas pela Fundação Universidade Federal do Piauí, haja vista que:
	a) não foi providenciado o ressarcimento dos valores recebidos indevidamente a título de Plano Collor pelo Sr. Francisco Joacy Sampaio, desde a ciência do Acórdão 411/2012-TCU-Segunda Câmara até a sua efetiva exclusão em abril/2016 (item 1.7.1.3 do Acórdão 3096/2015-TCU-Plenário) ;
	b) não foi enviado novo ato de aposentadoria, livre da irregularidade apontada nos autos, em favor do Sr. Francisco Joacy Sampaio (item 1.7.1.4 do Acórdão 3096/2015-TCU-Plenário) ; e
	c) não foi promovida a absorção gradual da vantagem referente à URP de fevereiro de 1989, a partir de 15/5/2014, data do trânsito em julgado do Mandado de Segurança 31.412/DF, em relação aos atos de aposentadoria de Francisco Valdeci de Sousa Cavalcante, Francisco das Chagas Zeidam, Maria do Socorro Gomes Correia e Mario Lucio da Costa Ferreira, sem redução nominal do montante dos proventos (item 1.7.1.1 do Acórdão 3096/2015-TCU-Plenário) .
8.	Conclusivamente, a Sefip manifesta-se no sentido de que:
	a) seja considerada revel a Sra. Ana Cristina Pacheco de Araújo Barros, ex-Diretora de Recursos Humanos da Fundação Universidade Federal do Piauí, pelo descumprimento do Acórdão 411/2012-TCU-Segunda Câmara, aplicando-se-lhe a pena de multa prevista no art. 58, inciso IV, da Lei 8.443/1992, em virtude de não ter adotado as providências cabíveis para fazer cessar o pagamento dos proventos do interessado em virtude da vantagem tida por irregular;
	b) seja autorizada a audiência do Sr. Lauro Oliveira Viana (718.405.753-87) , Superintendente de Recursos Humanos da Fundação Universidade Federal do Piauí, para que apresente, no prazo de 15 (quinze) dias, suas razões de justificativa pelo descumprimento dos subitens 1.7.1.1, 1.7.1.3 e 1.7.1.4 do Acórdão 3096/2015-TCU-Plenário; e
	c) sejam reiteradas as determinações constantes dos subitens 1.7.1.1, 1.7.1.3 e 1.7.1.4 do Acórdão 3096/2015-TCU-Plenário.
9.	O Ministério Público junto a esta Corte de Contas manifestou-se de acordo com a proposta formulada pela unidade técnica.
10.	Acompanho, por seus fundamentos, as conclusões dos pareceres técnicos.
11.	Há muito, é cediço que a manutenção em destacado nos proventos de parcelas vinculadas a planos econômicos, imunes de compensação por revisões gerais de vencimentos ou por novas estruturas remuneratórias, além de configurar pagamentos em duplicidade, desnaturando as respectivas sentenças judiciais, ofende o princípio da reserva legal para fixação dos vencimentos do funcionalismo.
12.	No âmbito do Poder Judiciário, há, inclusive, decisão da Corte Constitucional sobre o tema, proferida em regime de repercussão geral:
"EMENTA: CONSTITUCIONAL. PROCESSUAL CIVIL. SENTENÇA AFIRMANDO DIREITO À DIFERENÇA DE PERCENTUAL REMUNERATÓRIO, INCLUSIVE PARA O FUTURO. RELAÇÃO JURÍDICA DE TRATO CONTINUADO. EFICÁCIA TEMPORAL. CLÁUSULA REBUS SIC STANTIBUS. SUPERVENIENTE INCORPORAÇÃO DEFINITIVA NOS VENCIMENTOS POR FORÇA DE DISSÍDIO COLETIVO. EXAURIMENTO DA EFICÁCIA DA SENTENÇA.
1. A força vinculativa das sentenças sobre relações jurídicas de trato continuado atua rebus sic stantibus: sua eficácia permanece enquanto se mantiverem inalterados os pressupostos fáticos e jurídicos adotados para o juízo de certeza estabelecido pelo provimento sentencial. A superveniente alteração de qualquer desses pressupostos (a) determina a imediata cessação da eficácia executiva do julgado, independentemente de ação rescisória ou, salvo em estritas hipóteses previstas em lei, de ação revisional, razão pela qual (b) a matéria pode ser alegada como matéria de defesa em impugnação ou em embargos do executado.
2. Afirma-se, nessa linha de entendimento, que a sentença que reconhece ao trabalhador ou servidor o direito a determinado percentual de acréscimo remuneratório deixa de ter eficácia a partir da superveniente incorporação definitiva do referido percentual nos seus ganhos.
3. Recurso extraordinário improvido" (RE 596.663-RJ; DJE de 25/11/2014; ênfase acrescentada) .
13.	No caso dos autos, como demonstrou a Sefip, os proventos dos beneficiários da URP, todos ex-professores, apresentaram expressiva majoração, em muito superior à indigitada "vantagem judicial", sendo forçoso reconhecer, dessa forma, a completa integração da parcela à estrutura ordinária de retribuição de seus cargos de origem.
14.	Aliás, não foi outra a conclusão da 1ª Turma do STF ao apreciar ocorrência idêntica à aqui tratada, também envolvendo docentes de universidade federal:
'DIREITO ADMINISTRATIVO. MANDADO DE SEGURANÇA. PROVENTOS. APOSENTADORIA. REGISTRO. ACÓRDÃO DO TCU QUE DETERMINOU A IMEDIATA INTERRUPÇÃO DO PAGAMENTO DA URP DE FEVEREIRO DE 1989 (26,05%) . NATUREZA DE ANTECIPAÇÃO SALARIAL. PREVISÃO LEGAL. DECISÃO JUDICIAL. ALCANCE. PRAZO DECADENCIAL. ARTIGO 54 DA LEI Nº 9.784/99. INAPLICABILIDADE. COMPETÊNCIA CONSTITUCIONAL ATRIBUÍDA À CORTE DE CONTAS. MODIFICAÇÃO DE FORMA DE CÁLCULO DA REMUNERAÇÃO. ALEGADA OFENSA AOS PRINCÍPIOS CONSTITUCIONAIS DO CONTRADITÓRIO, AMPLA DEFESA, COISA JULGADA, SEGURANÇA JURÍDICA E IRREDUTIBILIDADE DOS VENCIMENTOS. INOCORRÊNCIA. PLANOS ECONÔMICOS. REAJUSTES SALARIAIS. VANTAGEM SALARIAL RECONHECIDA POR DECISÃO JUDICIAL TRANSITADA EM JULGADO. REMUNERAÇÃO. ALCANCE. INEXISTÊNCIA DE OFENSA A DIREITO ADQUIRIDO. INOCORRÊNCIA DE VIOLAÇÃO À COISA JULGADA. SEGURANÇA DENEGADA. 
 (...) 
3. As URPs - Unidade de Referência de Preço - foram previstas visando a repor o poder aquisitivo de salários e vencimentos até a data-base da categoria, quando verificado o acerto de contas; entendimento sumulado pelo egrégio Tribunal Superior do Trabalho, verbis: 'Súmula 322: Os reajustes salariais decorrentes dos chamados 'Gatilhos' e URP's, previstos legalmente como antecipação, são devidos tão-somente até a data-base de cada categoria.'
4. A alteração por lei do regramento anterior da composição da remuneração do agente público, assegura-se-lhes somente a irredutibilidade da soma total antes recebida, assim concebido: os vencimentos e proventos constitucionais e legais. Precedentes: RE 563.965/RN-RG, Rel. Ministra Cármen Lúcia, Tribunal Pleno, DJe 20.03.2009; MS 24.784, Rel. Ministro Carlos Velloso, Tribunal Pleno, DJe 25.06.2004; RE 185255, Rel. Ministro Sydney Sanches, Primeira Turma, DJ 19.09.1997. 
 (...) 
6. A garantia fundamental da coisa julgada (CRFB/88, art. 5º, XXXVI) não resta violada nas hipóteses em que ocorrerem modificações no contexto fático-jurídico em que produzida - como as inúmeras leis que reestruturam as carreiras dos servidores do Poder Judiciário da União e fixam novos regimes jurídicos de remuneração. 
7. 'In casu', restou demonstrado nos autos a improcedência do pedido de continuidade do pagamento da URP, tendo em vista, sobretudo, os reajustes salariais advindos após à sua concessão, com destaque ao aumento salarial provocado pela reestruturação de carreira dos docentes em universidades federais - 'verbi gratia', Lei nº 11.784/2008 -, que vieram a incorporar o valor que era pago em separado a título de antecipação salarial. 
8. Segurança denegada'  (MS 31.642/DF; DJE de 23/9/2014; ênfase acrescentada) .
15.	Pois bem, é certo que os professores da FUFPI obtiveram, no Mandado de Segurança 31.412/DF, decisão que expressamente afastou deliberações anteriores do TCU que ordenaram a exclusão da rubrica de sua remuneração.
16.	Entretanto, mesmo essa específica sentença - proferida, diga-se de passagem, antes da definitiva pacificação da matéria no âmbito do STF - tem seus efeitos adstritos ao contexto fático-jurídico em que produzida, não se prestando a garantir aos seus beneficiários um acréscimo salarial de caráter perpétuo subsistente à margem de toda e qualquer nova estrutura remuneratória estabelecida no ordenamento. A propósito, peço vênia para transcrever excertos de minha manifestação lançada nos autos do TC-Processo 013.410/2012-1, objeto do Acórdão 7856/2014-TCU-Primeira Câmara, na qual discorri mais detidamente a respeito:
"15.	Resta, por fim, tecer algumas considerações relativamente ao que restou decidido no âmbito do MS nº 31.412/DF impetrado perante o Supremo Tribunal Federal e a sua repercussão no presente processo.
16.	Da parte dispositiva da decisão transitada em julgado no âmbito do referido mandamus extrai-se o seguinte:
'Sendo assim, e em face das razões expostas, defiro o presente mandado de segurança, para cassar as deliberações emanadas do E. Tribunal de Contas da União, 'dirigidas à Universidade Federal do Piauí, que ordenam a exclusão da parcela referente à URP de qualquer professor beneficiado pela decisão judicial proferida nos autos da Reclamação Trabalhista de nº 02-1069/1990, transitada em julgado no dia 31/07/1995 (...) ' (grifei) , que tramitou perante a (antiga) 2ª Junta de Conciliação e Julgamento de Teresina/PI, restando prejudicado, em consequência, o exame do recurso de agravo interposto pela União.'
17.	Isso porque, segundo o impetrante e os próprios fundamentos da decisão transitada em julgado, o Tribunal de Contas da União, ao apreciar a legalidade da concessão de aposentadoria aos docentes filiados à entidade impetrante, negando-lhe o correspondente registro, teria desrespeitado a autoridade da decisão judicial transitada em julgado no âmbito da Justiça do Trabalho que reconheceu aos filiados o direito à incorporação da vantagem relativa à URP de 26,05% em seus vencimentos.
18.	Nos termos do art. 468 do Código de Processo Civil, 'a sentença, que julgar total ou parcialmente a lide, tem força de lei nos limites da lide e das questões decididas'. Já o art. 472 do mesmo diploma legal, estabelece que: 'a sentença faz coisa julgada às partes entre as quais é dada, não beneficiando, nem prejudicando terceiros' (nossos os grifos) .
19.	Referidos dispositivos legais, como se vê, tratam dos limites objetivos (art. 468) e subjetivos (art. 472) da coisa julgada. 
20.	Segundo o previsto no art. 472 do CPC, a coisa julgada vincula somente as partes, não atingindo terceiros, que não podem ser beneficiados ou prejudicados. Trata-se da eficácia inter partes da coisa julgada, que se justifica em razão dos princípios da ampla defesa e do contraditório, pois não se pode admitir que a sentença de mérito se torne imutável e indiscutível para aquele que não participou do processo.
21.	Já o limite objetivo da coisa julgada diz respeito à possibilidade de rediscussão da matéria já decidida, ensinando a doutrina majoritária pátria que a eficácia preclusiva da coisa julgada atinge tão somente as alegações referentes à causa de pedir que fez parte da demanda, porquanto, alegado outro fato jurídico ou outra fundamentação jurídica não presentes na primeira demanda, entende-se como afastada do caso a tríplice identidade (mesmas partes, mesma causa de pedir e mesmo pedido) , que impediria que a mesma causa fosse novamente enfrentada judicialmente em novo processo.
22.	No que diz respeito ao MS nº 31.412, cuja decisão transitou em julgado no dia 15/5/2014, entendo que não houve qualquer inovação quanto ao pagamento das parcelas relativas aos planos econômicos, ao menos com relação à eficácia pro futuro da referida decisão, já que no processo em que foi proferida discutiu-se tão somente a natureza jurídica da vantagem e a forma pela qual se daria a execução da decisão proferida na reclamação trabalhista transitada em julgado no âmbito da Justiça do Trabalho, uma vez que nela se determinou a incorporação da vantagem.
23.	Tem-se, assim, que, no âmbito do referido mandamus, não se discutiu, a meu ver, a perda da eficácia da decisão judicial trabalhista em face das leis supervenientes que alteraram os planos de carreira dos servidores beneficiados naquela decisão, tratando-se, portanto, de nova causa de pedir estranha à decisão transitada em julgado, sendo legítimo que se adote no processo ora em julgamento determinação no sentido de que a partir do trânsito em julgado do MS 31.412 haja a absorção do pagamento das parcelas reconhecidas por força de decisão judicial por leis ulteriores que alteraram a estrutura remuneratória dos inativos.
24.	Por fim, cumpre registrar que o Plenário do Supremo Tribunal Federal vem julgando em sentido diametralmente oposto ao do que restou decidido no MS 31.412/DF, em sede de repercussão geral (cf. RE 596.663/RJ, Relator p/ acórdão Min. Teori Zavascki; RE 561.836/RN, Relator Min. Luiz Fux) , ensejando a adoção de providências por parte deste Tribunal no sentido de se obter junto à Advocacia-Geral da União a reforma do referido decisum."
17.	Feito o apontamento, tem-se que, na hipótese dos autos, restou configurado o descumprimento de ordem direta e inequívoca do Tribunal que determinou a absorção gradual da vantagem referente à URP de fevereiro de 1989, a partir de 15/5/2014, data do trânsito em julgado do Mandado de Segurança 31.412/DF, ensejando a audiência do Sr. Lauro Oliveira Viana, Superintendente de Recursos Humanos da FUFPI, para que apresente as suas razões de justificativas.
18.	Verificou-se, ainda, nos autos que o referido responsável deixou de dar cumprimento aos subitens 1.7.1.3 e 1.7.1.4 do Acórdão 3096/2015-TCU-Plenário, impondo-se que a sua audiência também se dê em relação a esses aspectos.
19.	No tocante à audiência promovida em relação à Sra. Ana Cristina Pacheco de Araújo Barros, então diretora de recursos humanos da FUFPI, uma vez configurado o descumprimento injustificado de ordem expressa do Tribunal, irregularidade grave tipificada no art. 58, inciso IV, da Lei 8.443/1992, impõe-se-lhe a aplicação da penalidade de multa correspondente, a qual arbitro no valor de R$ 10.000,00, considerando as consequências gravosas da infração.
20.	Paralelamente, devem ser reiteradas ao órgão jurisdicionado as ordens constantes dos itens 1.7.1.1, 1.7.1.3 e 1.7.1.4 do Acórdão 3096/2015-TCU-Plenário.
	Ante o exposto, VOTO no sentido de que o Tribunal adote a deliberação que ora submeto a este Colegiado.
TCU, Sala das Sessões Ministro Luciano Brandão Alves de Souza, em 14 de outubro de 2020.
BENJAMIN ZYMLER 
Relator